臺灣高雄地方法院民事判決
111年度小字第1號
原      告  葉家亨  

被      告  風淩網路科技股份有限公司

兼法定代理  張峻豪  
人                  
被      告  莊世皇  
            謝瑞昌  

上列當事人間請求損害賠償事件，原告於本院106年度重訴字第3
8號違反多層次傳銷管理法案件提起附帶民事訴訟，由本院刑事
庭以110年度附民字第350號裁定移送前來，本院於中華民國111
年7月28日言詞辯論終結，判決如下：
    主      文
被告風淩網路科技股份有限公司、被告張峻豪、被告莊世皇及被
告謝瑞昌應連帶給付原告新臺幣59,700元，及被告風淩網路科技
股份有限公司、張峻豪均自110年7月16日起，被告莊世皇、謝瑞
昌均自110年7月17日起，皆至清償日止，按週年利率百分之五計
算之利息。
本判決第一項得假執行。但被告新臺幣59,700元為原告預供擔保
後，得免為假執行。
    事實及理由
一、本件被告風淩網路科技股份有限公司（下稱風凌公司）、被
    告張峻豪及被告莊世皇均經合法送達，未於言詞辯論期日到
    場，經核無民事訴訟法第386 條所列各款情形，爰依原告之
    聲請，由其一造辯論而為判決。
二、原告主張：
　㈠被告張峻豪係被告風淩公司之負責人，被告莊世皇係風淩公
    司總經理，該二人共同擬定風淩公司多層次傳銷制度並據以
    執行，綜理風淩公司一切業務；被告謝瑞昌為風淩公司之副
    總經理，負責招攬民眾成為傳銷商、設計規劃傳銷商品內容
    、教導傳銷商發展組織等重要業務。莊世皇、謝瑞昌均明知
    多層次傳銷事業，應使其傳銷商之收入來源以合理市價推廣
    、銷售商品為主，不得以介紹他人參加為主要收入來源，竟
    與張峻豪共同基於非法為多層次傳銷之犯意聯絡，自民國10
    4 年3 月間起至105年7月31日止，以風淩公司名義經營變質
    之多層次傳銷，在風凌公司高雄總部（高雄市○鎮區○○○路00
    號4 樓之3 ）、臺北分公司（臺北市○○區○○路000 號4 樓）
    及臺中分公司（臺中市○區○○○道0 段0 號3 樓A 座），以定
    期召開說明會及透過傳銷商個別招募他人之方式，吸引不特
    定民眾加入會員成為傳銷商，其運作模式及獎金制度如下：
  ⒈運作模式：以附表一所示包套課程為傳銷商品，民眾購買任
    一套課程（1 個經營權，俗稱1 球）即成為傳銷商，依包套
    課程之售價分為三級：一次繳交新臺幣（下同）3,900 元（
    視為3,000PV ）購買附表一編號1 所示課程者為銀級傳銷商
    ；一次繳交9,900 元（視為9,000PV ）購買附表一編號1 至
    3 所示包套課程者為金級傳銷商；一次繳交1 萬9,900 元（
    視為18,000 PV ）購買附表一編號1 至6 所示包套課程者為
    鑽石級傳銷商。同一傳銷商至多可購買3 套課程（3 球，不
    限同等級），購買後持課程卷參加風淩公司舉辦之「成功方
    程式」或「鑽石成功方程式」課程以受領商品。
  ⒉獎金制度：傳銷商自行或因其同組織之傳銷商招攬下線購買
    課程商品可獲得以下4 種獎金：⑴推薦獎金：銀級、金級、
    鑽石級傳銷商介紹他人參加依序可領10％、12％、15％。⑵
    安置見點獎金：不論推薦或安置，凡有經營權產生即可領取
    該聘級經營權的1 ％，金級傳銷商可領5 代即5 ％，鑽石級
    傳銷商可領10代即10％。銀級傳銷商則無此種獎金。⑶對碰
    獎金：按日計算傳銷商依雙軌制發展之組織業績，以小邊業
    績的10％至15％計算對碰獎金，銀級、金級、鑽石級傳銷商
    每日最高可領之金額依序為3,000 元、2 萬元、4 萬元。⑷
    輔導對等獎金：當下線領到對碰獎金時，金級傳銷商可領往
    下5 代內每位傳銷商所得對碰獎金的5 ％，鑽石級傳銷商可
    領往上2 代、往下8 代內每位傳銷商所得對碰獎金的5 ％。
    銀級傳銷商則無此種獎金（以上4 種獎金合稱組織獎金）。
  ㈡然風淩公司並未確實提供課程商品，傳銷商購買課程商品亦
    非基於課程本身之使用價值，二者間就課程商品之交易流於
    形式而構成商品虛化，致使傳銷商之收入非以合理市價推廣
    、銷售課程商品為主，而是以介紹他人參加為主要收入來源
    。原告於105年7月30日刷卡三筆各1萬9,900元，合計給付59
    ,700元，成為「小P團購網」會員及風淩公司之傳銷商，而
    受有損害。風淩公司經營上述變質多層次傳銷制度，迄至10
    5年7月31日止，共招募5萬3,321人成為傳銷商，累計銷售總
    額達15億111萬530元。被告張峻豪、莊世皇、謝瑞昌所為違
    反多層次管理法第18條、第29條第1項規定，被告風凌公司
    則因受僱人執行業務違反多層次傳銷管理法第18條規定，應
    依同法第29條第2項規定科以罰金刑。為此，爰依侵權行為
    法律關係，提起本件訴訟。並聲明：被告應連帶給付原告59
    ,700元及自起訴狀繕本送達翌日起至清償日止，按週年利率
    5％計算之利息。
三、被告則以：
　㈠被告謝瑞昌：伊不爭執原告主張之上開事實，但伊並非主要
    負責人，僅負責風凌公司之行政及教學部分，風凌公司係因
    張峻豪之另一間公司違反銀行法遭凍結，導致風凌公司無法
    發放獎金而無法繼續營運，原告要求伊賠償並不公平等語置
    辯。並聲明：原告之訴駁回。
　㈡其餘被告未於言詞辯論期日到場，亦未提出書狀作何聲明或
    陳述。
四、本院之判斷：　　
　㈠按違反保護他人之法律，致生損害於他人者，負賠償責任。
    但能證明其行為無過失者，不在此限。又數人共同不法侵害
    他人之權利者，連帶負損害賠償責任。民法第184條第2項、
    第185條第1項分別定有明文。所謂保護他人之法律，係指保
    護他人為目的之法律，亦即一般防止危害他人權益或禁止侵
    害他人權益之法律而言。次按多層次傳銷事業，應使其傳銷
    商之收入來源以合理市價推廣、銷售商品或服務為主，不得
    以介紹他人參加為主要收入來源，為多層次傳銷管理法第18
    條所明定，乃因多層次傳銷，並非均為不正當之銷售方式，
    惟因其變型態樣繁多，如其參加人所得之佣金、獎金或其他
    經濟利益，主要係基於介紹他人參加，則後參加者必因無法
    覓得足夠之人頭而遭經濟上之損失，其發起或推動之人則毫
    無風險，且獲暴利，可能破壞市場機能，甚或造成社會問題
    ，故明文加以禁止。足見該規定除保護社會經濟秩序外，亦
    兼屬保護私人利益之法律。又加害人於共同侵害權利之目的
    範圍內，各自分擔實行行為之一部，而互相利用他人之行為
    ，以達其目的者，仍不失為共同侵權行為人，應對於全部所
    發生之結果，連帶負損害賠償責任。
　㈡再按法人依民法第26條至第28條規定，為權利之主體，有享
    受權利之能力，為從事目的事業之必要，有行為能力，亦有
    責任能力；法人既藉由其組織活動，追求並獲取利益，復具
    分散風險之能力，自應自己負擔其組織活動所生之損害賠償
    責任，認其有適用民法第184條規定，負自己之侵權行為責
    任（最高法院108年度台上字第2035號判決參照）。另按刑
    事訴訟判決所認定之事實，固非當然有拘束民事訴訟判決之
    效力，但民事法院調查刑事訴訟原有之證據，而斟酌其結果
    以判斷事實之真偽，並於判決內記明其得心證之理由，即非
    法所不許（最高法院49年度台上字第929號判決意旨參照）
    。
　㈢經查：
　1.原告主張引用本院106年度重訴字第38號刑事判決（下稱系
    爭刑事案件判決）之認定，本院自得調查系爭刑事案件原有
    證據，斟酌其結果以判斷其事實。原告主張之前揭事實，業
    經系爭刑事判決記載明確，系爭刑事判決因此認莊世皇、謝
    瑞昌之所為，均違反多層次傳銷管理法第18條「多層次傳銷
    事業，應使其傳銷商之收入來源以合理市價推廣、銷售商品
    或服務為主，不得以介紹他人參加為主要收入來源」之規定
    ，其二人為非法多層次傳銷事業之行為人，應依同法第29條
    第1 項規定論處，另因被告莊世皇、謝瑞昌均為風淩公司之
    受僱人，其2 人於執行業務犯多層次傳銷管理法第18條規定
    之罪，亦應依同法第29條第2 項規定對被告風淩公司科以罰
    金刑，因此判處被告莊世皇有期徒刑4年10月、被告謝瑞昌
    有期徒刑4年，被告風凌公司科罰金5,000萬元，被告張峻豪
    則因逃亡而遭通緝在案等節，有系爭刑事判決附卷可參（見
    附民卷第121-257頁），並經本院依職權調取該案偵審卷宗
    電子卷證查明屬實，堪以認定。
　2.被告謝瑞昌雖辯稱其非主要負責人，僅負責風凌公司之行政
    及教學部分，不應負賠償責任云云。惟謝瑞昌縱非風凌公司
    之負責人，亦未參與風凌公司多層次傳銷制度之擬定，但其
    擔任風凌公司之副總經理，並負責招攬民眾成為傳銷商、設
    計規劃傳銷商品內容、教導傳銷商發展組織等重要業務，對
    於公司架構及運作方式知之甚詳，且參與傳銷組織之拓展，
    故風凌公司藉由上開以介紹他人參加為主要收入來源之不正
    當銷售方式牟得巨大利益，乃基於謝瑞昌與莊世皇、張峻豪
    之共同行為而生，其與張峻豪、莊世皇彼此間有意思之聯絡
    及行為之分擔，自屬民法第185條第1項之共同行為人，並已
    違反保護他人之法律致生損害於原告。是原告依民法第184
    條第2項規定、第185條規定，請求被告連帶賠償其損害59,7
    00元，係屬有據，被告謝瑞昌之所辯，要無可取。
　㈣又給付無確定期限者，債務人於債權人得請求給付時，經其
    催告而未為給付，自受催告時起，負遲延責任；其經債權人
    起訴而送達訴狀，與催告有同一之效力；遲延之債務，以支
    付金錢為標的者，債權人得請求依法定利率計算之遲延利息
    ；應付利息之債務，其利率未經約定，亦無法律可據者，週
    年利率為5％，民法第229條第2項、第233條第1項前段及第20
    3條分別定有明文。本件附帶民事起訴狀繕本於110年7月15
    日送達被告風凌公司及張峻豪（見附民卷第73、85頁），於
    110年7月16日送達被告莊世皇、謝瑞昌（見附民卷第99、10
    1頁），但上開被告迄今未給付而陷於給付遲延，是原告請
    求前揭被告自送達翌日起均至清償日止，按週年利率5％計算
    之法定遲延利息，應屬有據。
五、綜上所述，原告依民法第184條第2項、第185條規定，請求
    被告張峻豪、莊世皇、謝瑞昌及風凌公司連帶給付原告59,7
    00元，及被告風凌公司、張峻豪均自110年7月16日起，被告
    莊世皇、謝瑞昌均自110年7月17日起，皆至清償日止，按週
    年利率5 ％計算之利息，為有理由，應予准許。
六、本件係就民事訴訟法第436條之8適用小額訴訟程序所為被告
    敗訴之判決，依同法第436條之20規定，應依職權宣告假執
    行，並依同法第436條之23準用第436條第2項，適用同法第3
    92條第2項規定，依職權宣告被告如預供擔保，得免為假執
    行。
七、本件為刑事附帶民事訴訟之案件，無庸繳納裁判費，且於本
    院審理中亦無因訴之變更或追加而繳納裁判費之情事，故不
    為訴訟費用負擔之諭知，附此敘明。
中　　華　　民　　國　　111 　年　　9 　　月　　2 　　日
                  民事第四庭  法　官　徐彩芳
以上正本係照原本作成。
如對本判決上訴，須於判決送達後20日內向本院提出上訴狀。
民事訴訟法第436 條之24第2 項：對於本判決之上訴，非以違背
法令為理由，不得上訴。
中　　華　　民　　國　　111 　年　　9 　　月　　2 　　日
                              書記官  吳綵蓁 
【附表一】課程商品名稱及授課時數
編號 商品名稱 104 年5 月向公平會報備之授課時數及售價 105 年3 月22日向公平會報備變更後之授課時數及售價 事業手冊所載課程內容說明 1 網路行銷入門課程1 堂 3 小時3,990 元（104年12月26日變更為3,900 元） 1 小時3,900 元 一、基本操作： 1、基礎上網 2、如何申請e-mail 3、如何上網登入小P團購網 4、如何登陸（按：應為錄之誤）公司網站 5、如何登錄會員專區，了解各區功能 二、基本概念： 1、何謂網路行銷2 、網路行銷的魅力所在 2 網路行銷基礎課程1 堂 3 小時3,900 元 1 小時3,900 元 一、基礎操作： 1、如何申請Facebook帳號及基礎功能 2、如何申請Line帳號及基礎功能 3、如何申請微信帳號及基礎功能 4、如何操作小P 團購網之各區功能 二、基礎運用： 1、如何有效運用網路工具 2、成功案例解說與分享 3 網路行銷進階課程1 堂 3 小時3,900 元 1 小時3,900 元 一、初階操作： 1、Facebook→增加好友，發佈動態、文章分享 2、Line→增加好友，發佈動態、文章分享 3、微信→增加好友，發佈動態、文章分享 4、小P 團購網→如何使用購物金及折扣金 二、進階操作： 1、網路行銷的談話藝術 2、網路行銷的分享藝術 4 網路行銷高階課程1 堂 3 小時4,500 元 1 小時4,500 元 一、進階操作： 1、Facebook→加入社團、開立社團、社團功能操作 2、Line→加入群組、開立群組、群組功能操作 3、微信→開立公眾平台、功能操作 4、小P 團購網→如何使用折扣金的分享序號 二、高階操作： 1、網路行銷的夢想實踐與落實 2、網路行銷的通路佈局與實務運用 5 商務開發基礎課程1 堂 2 小時4,500 元 1 小時4,500 元 一、商品開發： 1、商品分類 2、商品宅配及到店服務的區別 3、商品開發進件流程 4、實務演練 二、基本概念： 1、小P 團購網的起源與發展 2、各大團購網及團購商品的比較 3、小P 團購網的未來趨勢與遠景 6 商務開發進階課程1 堂 2 小時4,500 元 1 小時4,500 元 一、廠商簽約： 1、廠商洽談流程 2、簽約合約解析 3、簽約需知及注意事項，事前準備 4、副約文件填寫 二、實務操作： 1、提供範例作為學習及參考範本 2、實際案例演練 3、商品開發資格考核 備註： 1、購買編號1所示課程者成為銀級傳銷商。 2、購買編號1至3所示包套課程者為金級傳銷商。 3、購買編號1至6所示包套課程者為鑽石級傳銷商。 4、實際授課時數：編號1 至4 所示4 種課程在104 年4 月至8 月間授課總時數為5 小時，編號1 至6 所示6 種課程在104 年9 月至105 年7 月間授課總時數為6 小時（104 年9 月或不足6小時）。